【裁判字號】    99,訴,544
【裁判日期】    991227
【裁判案由】    違反毒品危害防制條例
【裁判全文】
臺灣雲林地方法院刑事判決               99年度訴字第544號
公  訴  人  臺灣雲林地方法院檢察署檢察官
被      告  張桂娟
上列被告因違反毒品危害防制條例案件，經檢察官分別提起公訴
（99年度毒偵字第145 、893 、1035號，99年度毒偵字第1042、
1209號），被告於準備程序進行中，就被訴事實均為有罪之陳述
，本院均改行簡式審判程序，並合併審理，判決如下：
    主  文
張桂娟施用第一級毒品伍罪，均累犯，各處有期徒刑拾月，扣案
之注射針筒壹支沒收；又施用第二級毒品伍罪，均累犯，各處有
期徒刑陸月。應執行有期徒刑貳年陸月，扣案之注射針筒壹支沒
收。
    事  實
一、張桂娟前因施用毒品案件，經法院裁定令入觀察勒戒處所施
    以觀察、勒戒後，認無繼續施用毒品傾向而釋放，並由臺灣
    臺北地方法院檢察署檢察官於民國87年11月9 日以87年度偵
    字第22288 號為不起訴處分確定；又因施用毒品案件，經臺
    灣臺中地方法院以90年度毒聲字第3025號裁定令入戒治處所
    強制戒治1 年，再由該院以90年度毒聲字第6063號裁定停止
    戒治，於91年1 月16日釋放，所餘戒治期間付保護管束，復
    由該院以91年度毒聲字第705 號裁定撤銷停止戒治，再令入
    戒治處所強制戒治，至92年11月20日執行完畢，並由該院以
    90年度訴字第1675號判決處有期徒刑10月確定。復自90年間
    起因3 次施用毒品案件，分別經法院判處應執行有期徒刑1
    年5 月、8 月及8 月確定，甫於98年3 月31日執行完畢。詎
    其仍未能戒除毒癮，於前開觀察、勒戒及強制戒治處分執行
    完畢釋放5 年後，復基於施用第一級毒品海洛因、第二級毒
    品甲基安非他命之犯意，分別為下列行為：(一)、於99年1 月
    31日7 時許，在其位於雲林縣麥寮鄉雷厝村雷厝22號住處內
    ，以將海洛因摻水置入針筒內，注射身體血管之方式，施用
    第一級毒品海洛因1 次；另於同上開時、地，以將甲基安非
    他命置於玻璃球內，以火燒烤使之產生煙霧後吸食其煙霧之
    方式，施用第二級毒品甲基安非他命1 次。嗣經警於99年1
    月31日採集其尿液送驗，結果呈可待因、嗎啡及甲基安非他
    命陽性反應。(二)、於99年4 月30日10時許，在其位於雲林縣
    麥寮鄉雷厝村雷厝22號住處內，以將海洛因摻水置入針筒內
    ，注射身體血管之方式，施用第一級毒品海洛因1 次；另於
    99年4 月30日為警採尿時起回溯96小時內之某時許，在不詳
    地點，以不詳之方式，施用第二級毒品甲基安非他命1 次。
    嗣於99年4 月30日，為警採集其尿液送驗，結果呈可待因、
    嗎啡及甲基安非他命陽性反應。(三)、於99年6 月28日20時許
    ，在其位於雲林縣麥寮鄉施厝村313-20號租屋處內，以將海
    洛因摻水置入針筒內，注射身體血管之方式，施用第一級毒
    品海洛因1 次；另於99年6 月30日為警採尿時起回溯96小時
    內之某時許，在不詳地點，以不詳之方式，施用第二級毒品
    甲基安非他命1 次。嗣於99年6 月30日，為警採集其尿液送
    驗，結果呈可待因、嗎啡及甲基安非他命陽性反應，而查獲
    上情。(四)、於99年8 月1 日8 時許，在其位於雲林縣麥寮鄉
    施厝村施厝22號住處內，以將海洛因摻水置入針筒內，注射
    入身體血管之方式，施用第一級毒品海洛因1 次；另於99年
    8 月2 日為警採尿時起回溯96小時內之某時許，在不詳地點
    ，以不詳之方式，施用第二級毒品甲基安非他命1 次。嗣於
    99年8 月2 日，為警採集其尿液送驗，結果呈可待因、嗎啡
    及甲基安非他命、安非他命陽性反應。(五)、於99年8 月5日8
    時許，在雲林縣臺西鄉溪頂村溪頂84號處，以將海洛因摻水
    置入針筒內，注射入身體血管之方式，施用第一級毒品海洛
    因1 次；另於99年8 月5 日為警採尿時起回溯96小時內之某
    時許，在不詳地點，以不詳之方式，施用第二級毒品甲基安
    非他命1 次。嗣於99年8 月5 日19時20分許，在雲林縣臺西
    鄉溪頂村溪頂84號處，為警查獲並扣得注射針筒1 支；另因
    屬施用毒品列表管制人，經警採集其尿液送驗，結果呈可待
    因、嗎啡及甲基安非他命、安非他命陽性反應，而查獲上情
    。
二、案經雲林縣警察局臺西分局暨嘉義縣警察局朴子分局報請暨
    臺灣嘉義地方法院檢察署檢察官呈請臺灣高等法院臺南分院
    檢察署檢察長核轉臺灣雲林地方法院檢察署檢察官偵查起訴
    。
    理  由
一、被告張桂娟所犯係死刑、無期徒刑、最輕本刑為3 年以上有
    期徒刑以外之罪，其於準備程序就前揭被訴事實為有罪之陳
    述，經告知簡式審判程序之旨，並聽取其與公訴人之意見後
    ，本院合議庭認無不得或不宜改依簡式審判程序進行之處，
    爰依刑事訴訟法第273 條之1 第1 項、第284 條之1 ，裁定
    由受命法官獨任進行簡式審判程序，併予合併審理。
二、上開事實，業據被告於本院準備程序時坦承不諱（詳本院卷
    準備程序及簡式審判程序筆錄），本院認為由扣案之注射針
    筒1 支，應可確定被告係以將毒品海洛因置入注射針筒內，
    再摻水混合注射身體之方式，施用第一級毒品海洛因，而被
    告於99年1 月31日、99年4 月30日、99年6 月30日、99年8
    月2 日、99年8 月5 日分別為警所採之尿液，經分別送請臺
    灣檢驗科技股份有限公司、正修科技大學超微量研究科技中
    心、長榮大學均以酵素免疫分析法（ＥＩＡ）初步檢驗，再
    以氣相層析質譜儀法（ＧＣ／ＭＳ）確認檢驗結果，呈可待
    因、嗎啡及安非他命、甲基安非他命陽性反應，此有臺灣檢
    驗科技股份有限公司99年2 月9 日及同年8 月2 日分別出具
    報告編號KＺ000000000000號、KH2010/00000000 號之濫用藥
    物尿液檢驗報告各1 紙、正修科技大學超微量研究科技中心
    99年5 月17日及同年8 月23日分別出具報告編號R00-0000-0
    00號、R00-0000-000號之尿液檢驗報告各1 紙、長榮大學確
    認報告1 紙在卷可稽，足認被告之任意性自白與事實相符，
    堪予採信。另查被告前有如事實欄所載之施用毒品犯行，有
    臺灣高等法院被告前案紀錄表在卷可憑，而按毒品危害防制
    條例第20條、第23條將施用毒品之刑事處遇程序，區分為「
    初犯」及「5 年內再犯」、「5 年後再犯」。依其立法理由
    之說明：「初犯」，經觀察、勒戒或強制戒治後，應為不起
    訴處分或不付審理之裁定；經觀察、勒戒或強制戒治執行完
    畢釋放後，「5 年內再犯」者，因其再犯率甚高，原實施之
    觀察、勒戒及強制戒治既已無法收其實效，爰依法追訴或裁
    定交付審理。至於經觀察、勒戒或強制戒治執行完畢釋放後
    ，「5 年後再犯」者，前所實施之觀察、勒戒或強制戒治已
    足以遮斷其施用毒品之毒癮，為期自新及協助其斷除毒癮，
    仍適用「初犯」規定，先經觀察、勒戒或強制戒治之程序。
    從而依修正後之規定，僅限於「初犯」及「5 年後再犯」二
    種情形，始應先經觀察、勒戒或強制戒治程序。倘被告於5
    年內已再犯，經依法追訴處罰，縱其第3 次（或第3 次以上
    ）再度施用毒品之時間，在初犯經觀察、勒戒或強制戒治執
    行完畢釋放5 年以後，已不合於「5 年後再犯」之規定，且
    因已於「5 年內再犯」，顯見其再犯率甚高，原實施觀察、
    勒戒或強制戒治，已無法收其實效，即依該條例第10條處罰
    （最高法院95年第7 次刑事庭會議決議同此見解）。查本件
    被告上揭施用海洛因、甲基安非他命之犯行，雖均在觀察、
    勒戒、強制戒治執行完畢釋放之5 年後，然被告於觀察、勒
    戒、強制戒治執行完畢釋放後5 年內，已因施用毒品案件，
    經法院判處有期徒刑確定，有臺灣高等法院被告前案紀錄表
    附卷足憑，依照前開說明，被告已非「初犯」，亦不合於「
    5 年後再犯」之規定，不再適用毒品危害防制條例第20條第
    1 項，而應依法逕為追訴處罰。綜上所述，本件事證明確，
    被告上揭犯行均堪以認定，應依法論科。
三、按海洛因、甲基安非他命分別係毒品危害防制條例第2 條第
    2 項第1 款、第2 款所規範之第一級、第二級毒品，被告分
    別予以施用，核其所為係犯5 次同條例第10條第1 項之施用
    第一級毒品罪及5 次第10條第2 項之施用第二級毒品罪。被
    告所犯上開10罪間，犯意各別，行為互殊，應分論併罰。其
    5 次施用第一級毒品海洛因前持有第一級毒品海洛因及5 次
    施用第二級毒品甲基安非他命前持有第二級毒品甲基安非他
    命之低度行為，均為施用之高度行為所吸收，不另論罪。又
    被告前有事實欄所載科刑、執行前案紀錄，有臺灣高等法院
    被告前案紀錄表在卷可憑，於前案有期徒刑執行完畢後5 年
    內，分別故意再犯有期徒刑以上之本案10罪，均論以累犯，
    各依刑法第47條第1 項之規定加重其刑。爰審酌被告前有毒
    品前科，竟仍不知改悔，陷於毒癮而難以自拔，危害國民健
    康，及其犯罪之動機、手段、於本件犯罪後，尚能坦承犯行
    ，態度良好等情，各量處如主文所示之刑，並定其應執行刑
    ，如主文所示。
四、本案查扣之注射針筒1 支為被告所有，業據被告供承在卷，
    且經本院認定該針筒1 支係供（但非專供）被告施用海洛因
    毒品之工具，亦如上述，爰依刑法第38條第1 項第2 款、第
    3 項之規定併予宣告沒收之。
據上論斷，依刑事訴訟法第273 條之1 第1 項、第299 條第1 項
前段，毒品危害防制條例第10條第1 項、第2 項，刑法第11條前
段、第47條第1 項、第51條第5 款、第38條第1 項第2 款，判決
如主文。
本案經檢察官江柏青到庭執行職務。
中    華    民    國    99    年    12    月    27    日
                  刑事第五庭  法  官  張文俊
以上正本證明與原本無異。
如不服本判決，應於收受送達後10日內，向本院提出上訴書狀，
並應敘述具體理由；其未敘述上訴理由者，應於上訴期間屆滿後
20日內，向本院補提理由書（均須按他造當事人之人數附繕本）
，「切勿逕送上級法院」。
                              書記官  金雅芳
中    華    民    國    99    年    12    月    27    日
附錄本案論罪科刑法條全文：
毒品危害防制條例第10條
施用第一級毒品者，處六月以上五年以下有期徒刑。
施用第二級毒品者，處三年以下有期徒刑。

司法院資訊處製作；財團法人民間司法改革基金會備份。
